臺灣高等法院臺南分院刑事判決
111年度侵上訴字第944號
上  訴  人  
即  被  告  陳○彤

選任辯護人  王建元律師
上列上訴人即被告因兒童及少年性剝削防制條例等案件，不服臺
灣臺南地方法院110年度侵訴字第26號中華民國111年4月27日第
一審判決（起訴案號：臺灣臺南地方檢察署110年度偵字第2458
號、第3549號），提起上訴，本院判決如下：
    主  文
原判決撤銷。
陳○彤對於未滿十四歲之女子為猥褻之行為，處有期徒刑肆月，
如易科罰金，以新臺幣壹仟元折算壹日。又犯引誘使兒童製造猥
褻行為之電子訊號罪，處有期徒刑壹年捌月。
未扣案之猥褻行為電子訊號沒收之。
    事  實
一、陳○彤於民國109年5月底，透過交友軟體Heymandi認識代號A
    V000-Z000000000號之兒童(即代號AC000-A109294號，97年7
    月生，行為時為未滿12歲之兒童，亦為未滿14歲之女子，真
    實姓名年籍詳卷，下稱甲○），並與之成為男女朋友關係，
    而分別為以下犯行：
　㈠其明知甲○未滿14歲，竟於109年6月中某日，在臺南市○區○○○
    路0段000巷00弄00號2樓其住處內，基於對未滿14歲女子為
    猥褻行為之犯意，撫摸甲○之胸部及下體，並讓甲○伸出舌頭
    舔自己之陰莖一下，以此滿足自己之性慾，而對甲○為猥褻
    之行為1次。
　㈡其明知甲○為兒童，竟於109年6月6日13時17分許，基於引誘
    使兒童製造猥褻行為電子訊號之犯意，以通訊軟體LINE要求
    甲○拍攝自慰後手指沾有陰道分泌液之照片（即數位照片，
    以下同），並將之傳送予其觀看，經甲○詢問可否傳送裸露
    陰道之照片，陳○彤同意後，甲○即拍攝裸露陰道之照片1張
    並傳送予陳○彤，陳○彤再將該照片下載儲存於手機相簿中。
二、嗣因陳○彤另犯他案，為警於109年7月7日依法搜索上開住處
    ，扣得其所有三星牌手機1支，經警檢視有上開㈡所示之甲○
    裸露陰道照片，且陳○彤在有偵查犯罪職權之機關或公務員
    發現其上開㈠犯行之前，即主動向檢察官表示上開㈠之事實，
    自首而接受裁判。
三、案經臺南市政府警察局第六分局報請，暨高雄市政府警察局
    鹽埕分局報請臺灣高雄地方檢察署檢察官呈請臺灣高等檢察
    署檢察長令轉臺灣臺南地方檢察署檢察官偵查起訴。   
    理  由
壹、按被告以外之人於審判外之陳述，雖不符刑事訴訟法第159
    條之1至第159條之4之規定，然經當事人於審判程序同意作
    為證據，法院審酌該言詞陳述或書面陳述作成時之情況，認
    為適當者，亦得為證據。又當事人、代理人或辯護人於法院
    調查證據時，知有第159條第1項不得為證據之情形，而未於
    言詞辯論終結前聲明異議者，視為有前項之同意，刑事訴訟
    法第159條之5定有明文。立法意旨在於傳聞證據未經當事人
    之反對詰問予以核實，原則上先予排除，惟若當事人已放棄
    反對詰問權，於審判程序中表明同意該等傳聞證據可作為證
    據，或於言詞辯論終結前未聲明異議，基於尊重當事人對傳
    聞證據之處分權，及證據資料愈豐富，愈有助於真實發見之
    理念，且強化言詞辯論主義，使訴訟程序得以順暢進行，上
    開傳聞證據亦均具有證據能力。查本案所引用之相關證據資
    料（詳後引證據），其中各項言詞或書面傳聞證據部分，縱
    無刑事訴訟法第159條之1至第159條之4或其他規定之傳聞證
    據例外情形，然業經本院審理時予以提示並告以要旨，且各
    經檢察官、被告陳○彤及辯護人表示意見，當事人已知上述
    證據乃屬傳聞證據，已明示同意作為本案之證據使用（本院
    卷第67-68、109-110頁），而本院審酌上開證據資料製作時
    之情況，無不當取供及證明力明顯過低之瑕疵，認以之作為
    證據應屬適當，揆諸前開規定，應認均有證據能力。
貳、認定犯罪事實所憑之證據及理由：　　
一、事實欄一㈠對於未滿14歲之女子為猥褻行為部分：
　㈠前揭事實欄一㈠之犯罪事實，業據被告於偵查、原審及本院時
    （臺灣臺南地方檢察署109年度偵字第14013號卷《下稱偵1卷
    》第25-28頁、原審卷第68-69頁、本院卷第113頁）坦承不諱
    ，核與證人甲○於偵查時（臺灣臺南地方檢察署110年度偵字
    第2458號卷《下稱偵2卷》第29-30頁）證述之情節相符，並有
    臺南市政府家庭暴力暨性侵害防治中心109年9月10日南家防
    字第1091107526號函暨轉介表1份（南市警六偵字第1100018
    369號卷《下稱警3卷》彌封袋）、甲○之代號與真實姓名對照
    表、性侵害犯罪事件通報表、兒少性剝削事件報告單、戶籍
    資料各1份（警3卷彌封袋）附卷可稽。
　㈡依上所述，被告上開任意性自白，核與卷內之積極證據相符
    ，堪信為真實。從而，本案事證明確，被告上開對於未滿14
    歲之女子為猥褻行為之犯行，堪以認定，應依法論科。
二、事實欄一㈡引誘使兒童製造猥褻行為之電子訊號部分：
　㈠訊據被告固坦認於109年5月底，透過交友軟體Heymandi認識
    甲○，並成為男女朋友，其明知甲○為未滿12歲之兒童，及於
    109年6月6日13時17分許，甲○拍攝裸露陰道之照片1張並傳
    送予被告，被告則將該照片下載儲存於手機相簿等情不諱，
    惟矢口否認有何引誘使兒童製造猥褻行為之電子訊號犯行，
    辯稱：我跟甲○要「手濕濕的」照片，是指甲○來我家時，有
    時候會把手指放在嘴巴裡，作出誘惑人的姿勢，並不是指他
    自慰後手指沾陰道分泌液的照片。又照片是甲○主動傳送給
    我的，不是我叫甲○傳送的云云，辯護人為被告亦辯護稱：⒈
    從被告與甲○間之對話內容可知，被告一開始說傳「手濕濕
    的」照片，究竟是指手淫或將手指放進嘴巴比較性感的照片
    ？仍有疑問。又甲○看到被告的訊息，並未依被告的要求傳
    送「手濕濕的」照片給被告，反而是主動傳裸露陰道的照片
    給被告，且甲○所傳送裸露陰道照片，可能早已拍好，從相
    簿抓出來傳給被告？或這照片是甲○自己的？亦有疑問。⒉甲
    ○拍攝裸露陰道的照片是否係因被告的引誘行為？有無因果
    關係存在？我們認為是存疑的云云。
　㈡惟查：
　⒈被告與甲○於109年5月底，透過交友軟體Heymandi認識，並成
    為男女朋友，其明知甲○為未滿12歲之兒童，及於109年6月6
    日13時17分許，甲○拍攝裸露陰道之照片1張並傳送予被告，
    被告則將該照片下載儲存於手機相簿等情，業據被告供認不
    諱（高市警鹽分偵字第10971455300號卷《下稱警2卷》第10-1
    2頁、偵1卷第26頁），復經證人甲○於偵查時（偵2卷第29-3
    0頁）證述屬實，且有高雄市政府警察局鹽埕分局搜索扣押
    筆錄、扣押物品目錄表、扣押物品收據各1份（高市警鹽分
    偵字第10970911700號卷《下稱警1卷》第16-20頁）、扣案手
    機翻拍照片4張（警1卷第25-26頁）、臺灣高雄地方檢察署1
    09年度數採字第121號勘驗報告暨數位鑑識資料1份、被告手
    機照片2張（偵1卷第55-56頁、原審卷第125-159頁）在卷可
    稽。是此部分事實，堪信為真實。
　⒉被告於警詢時供稱：當時我與甲○常聊天，偶爾會說到性的話
    題，我會開玩笑講要甲○自己自慰，然後我當時有要求甲○將
    手指（沾有陰道分泌液）照片傳送給我，甲○問我說沒有手
    指（沾有陰道分泌液）照片，陰道的照片可不可以，我回說
    可以，甲○就傳送給我了等語（警2卷第11頁），核與被告與
    甲○間之LINE對話內容：「被告：自己摸摸」、「甲○：好」
    、「被告：嘿嘿、要拍手濕濕的給我看」、「甲○：等我一
    下、鼻要吶」、「被告：要」、「甲○：沒有手手有小穴的
    可以嘛」、「被告：可以啊啊」等情相符，有上開勘驗報告
    暨數位鑑識資料1份（原審卷第126-128頁）在卷可按。據上
    所述，參照LINE對話內容前後語意觀之，被告是要甲○自慰
    ，並要求甲○將手指沾有陰道分泌液之照片傳送予被告等情
    ，應可認定。從而，被告及辯護人辯稱：「手濕濕的」照片
    ，是指甲○把手指放在嘴巴裡，作出誘惑人的姿勢，並不是
    指他自慰後手指沾陰道分泌液的照片云云，應屬無據。
　⒊又觀之被告與甲○為上開LINE對話內容，即「被告：自己摸摸
    」、「甲○：好」、「被告：嘿嘿、要拍手濕濕的給我看」
    、「甲○：等我一下、鼻要吶」、「被告：要」、「甲○：沒
    有手手有小穴的可以嘛」、「被告：可以啊啊」之以，甲○
    即傳送1張裸露陰道之照片給被告等情，有上開勘驗報告暨
    數位鑑識資料1份、被告手機甲○相簿翻拍照片2張（原審卷
    第125-128、159頁）附卷可考。由此可知，甲知原無拍攝陰
    道照片並傳送予被告之意，係被告要求甲○傳送自慰後手指
    沾有陰道分泌液之照片，甲○先表示「鼻要」（即「不要」
    ），被告回稱「要」，隨後甲○詢問可否改傳送陰道照片，
    被告表示同意，甲○始傳送1張裸露陰道之照片予被告，足認
    甲○原無拍攝猥褻照片之意，係受被告引誘而拍攝該猥褻行
    為照片甚明。又依上述情節及過程，可知甲○係為了因應被
    告之要求，始當場自行拍攝裸露陰道之照片，並將之傳送予
    被告，亦可認定。況被告於甲○表示要改傳送陰道照片時，
    並未覺得不妥而予以拒絕，甚至更將該照片存檔於手機內，
    益徵甲○上開所為仍在被告誘使拍攝猥褻照片之意思範圍內
    。從而，被告辯稱：該照片是甲○主動傳給我的，不是我叫
    甲○傳送的云云，及辯護人辯護稱：被告係要求甲○傳送「手
    濕濕的」照片，而該裸露陰道的照片是甲○主動傳送予被告
    ，且該照片可能甲○早就拍好了，或非甲○本人之照片，此與
    被告的行為並無因果關係存在云云，均屬無據。
　㈢綜上所述，本件事證明確，被告上開引誘使兒童製造猥褻行
    為電子訊號之犯行，亦堪認定，應依法論科。
參、論罪科刑：
一、按兒童及少年性剝削防制條例第36條第1項至第3項所列之罪
    ，依其文義及體系解釋，乃依行為人對被害人施加手段之強
    弱，以及被害人自主意願之法益侵害高低程度之不同，而予
    以罪責相稱之不同法定刑，一方面期使規範密度周全，達到
    保障兒童及少年權益之立法目的，另方面亦為符罪刑相當原
    則、比例原則之憲法要求，故其第1項規定拍攝、製造兒童
    或少年為性交或猥褻行為之圖畫、照片、影片、影帶、光碟
    、電子訊號或其他物品之罪，屬基本規定，即凡行為人於未
    滿18歲之人知情同意而為拍攝、製造性交或猥褻行為之電子
    訊號等均屬之，又倘行為人採行積極之手段，以招募、引誘
    、容留、媒介、協助或以他法，使兒童或少年被拍攝、製造
    性交或猥褻行為者，則合致於第2項之規定，而該規定所指
    之「引誘」，係指勸導或誘惑原無意被拍攝、製造性交、猥
    褻行為之電子訊號等之兒童或少年，使其產生被拍攝、製造
    之意思（最高法院110年度台上字第2208號判決意旨參照）
    。又上開條文中與「被拍攝」並列之「製造」，並未限定其
    方式，自不以他製為必要，更與是否大量製造無關。是以，
    祇須所製之圖畫等物品，係顯示該未滿18歲之被害人本人為
    性交或猥褻行為之圖、像等內容者，即足當之。而自行拍攝
    照片或影片，係屬創造照片或影片之行為，應在該條項所稱
    「製造」之範疇內（最高法院108年度台上字第1324號判決
    意旨參照）。查甲○於案發時為年僅11歲之兒童，且被告亦
    知悉甲○實際年齡並當時就讀國小（警2卷第11頁），被告誘
    惑原無拍攝裸露陰道照片意思之甲○拍攝該照片後傳送予被
    告，且甲○拍攝裸露陰道之照片，其內容並非僅是女子生殖
    器外觀，尚且特意裸露陰道，自屬猥褻行為無誤，故甲○之
    拍攝行為核屬上開條文所定製造行為，而該照片經拍攝後存
    檔於手機中，與實體照片有別，應屬電子訊號。
二、核被告就事實欄一㈠所為，係犯刑法第227條第2項之對於未
    滿14歲之女子為猥褻行為罪；就事實欄一㈡所為，係犯兒童
    及少年性剝削防制條例第36條第2項之引誘使兒童製造猥褻
    行為電子訊號罪。被告上開所犯二罪，犯意各別，行為互殊
    ，應予分論併罰。
三、刑之減輕：
　㈠被告在未被有偵查犯罪職權之機關或公務員發現事實欄一㈠之
    行為前，即主動向檢察官坦承事實欄一㈠之事實，並接受裁
    判，有被告109年7月7日偵查筆錄1份（偵1卷第25-28頁）可
    考，故就事實欄一㈠部分，爰依刑法第62條前段規定減輕其
    刑。
　㈡按刑事審判旨在實現刑罰權之分配的正義，故法院對有罪被
    告之科刑，應符合罪刑相當之原則，使輕重得宜，罰當其罪
    ，以契合社會之法律感情，此所以刑法第57條明定科刑時應
    審酌一切情狀，尤應注意該條所列10款事項以為科刑輕重之
    標準，並於同法第59條賦予法院以裁量權，如認犯罪之情狀
    顯可憫恕，認科以最低度刑仍嫌過重者，得酌量減輕其刑。
    又刑法第59條關於犯罪之情狀顯可憫恕，認科以最低刑度仍
    嫌過重者，得減輕其刑之規定，係立法者賦予審判者之自由
    裁量權，俾就具體之個案情節，於宣告刑之擇定上能妥適、
    調和，以濟立法之窮。是該條所謂犯罪之情狀，乃泛指與犯
    罪相關之各種情狀，自亦包含同法第57條所定10款量刑斟酌
    之事項，亦即該二法條所稱之情狀，並非有截然不同之領域
    。而94年2月2日修正公布、95年7月1日施行之刑法第59條修
    正立法理由稱：「本條所謂『犯罪之情狀可憫恕』，自係指裁
    判者審酌第57條各款所列事項以及其他一切與犯罪有關之情
    狀之結果」等語，亦同此旨趣。從而，審判法院此項自由裁
    量職權之行使，倘無明顯濫權或失當，應予尊重，無許當事
    人依憑主觀任指為違法（最高法院105年度台上字第853號判
    決意旨參照）。基此，審判法院於裁判上適用第59條酌減其
    刑時，自應就犯罪一切情狀（包括第57條所列舉之10款事項
    ），予以全盤考量，審酌其犯罪有無可憫恕之事由，以為判
    斷，並不排除第57條所列舉10款事由之審酌，如其程度達於
    確可憫恕，非不得予以酌減。查被告於事實欄一㈡所示之犯
    行時，為甫年滿18歲之人，年輕氣盛，因一時思慮欠周而為
    事實欄一㈡之犯行，復被告並未將之散布或提供他人觀覽，
    且猥褻照片1張，數量非多，犯罪情節與惡性並非重大，又
    被告於本院時，已與甲○之法定代理人達成民事和解，並給
    付和解金額新臺幣（下同）17萬元完畢，有和解書1份（本
    院卷第93頁）可查。本院審酌以上各情，認倘就被告上開引
    誘使兒童製造猥褻行為電子訊號之犯行，論處法定最低刑3
    年，仍不免予人情輕法重之感，難謂符合罪刑相當性及比例
    原則，是就被告之犯罪情狀相較於法定之重刑，在客觀上當
    足以引起一般人之同情，縱給予宣告法定最低刑度，猶嫌過
    重，爰依刑法第59條之規定，就被告所犯事實欄一㈡所示之
    引誘使兒童製造猥褻行為電子訊號罪，酌減其刑。
肆、撤銷改判之理由：
一、原審以被告事實欄一㈠之對於未滿14歲之女子為猥褻行為、
    事實欄一㈡之引誘使兒童製造猥褻行為電子訊號之犯行明確
    ，而予論罪科刑，固非無見。惟查：
　㈠被告就事實欄一㈠部分，確有對於未發覺之罪自首，得依刑法
    第62條前段規定減輕其刑，已如前述。原判決漏未論究上情
    ，而未審酌是否依刑法第62條前段規定減輕其刑，尚有違誤
    。
　㈡按量刑之輕重，應注意刑法第57條各款所定科刑時應審酌之
    一切情狀，以為科刑輕重之標準。被告於原審時雖未能與甲
    ○達成和解，然其事後已於本院時與甲○之法定代理人達成和
    解，並已給付完畢，有上開和解書1份可考，足認本件原審
    量刑時之裁量事項已有所變動。原審「未及審酌」上情，致
    量刑失之過重，容有未洽。
　㈢被告上訴意旨否認事實欄一㈡部分犯罪，雖無理由，惟其以事
    實欄一㈠部分請依刑法第62條前段規定減輕其刑，並原判決
    量刑過重為由，指摘原判決不當，則非無理由，自應由本院
    將原判決予以撤銷改判，以期適法。
二、爰審酌被告明知甲○當時僅係就讀國小之兒童，竟對甲○為撫
    摸胸部、下體，並使甲○以舌頭舔自己陰莖之猥褻行為，又
    引誘使甲○拍攝、傳送猥褻行為照片，所為對於甲○日後身心
    健康及人格發展影響非輕，應予非難。兼衡被告之素行（參
    見臺灣高等法院被告前案紀錄表），行為時年僅18歲，已與
    甲○法定代理人達成和解，並給付完畢，有上開和解書1份可
    按，僅坦認部分犯行之犯後態度，犯罪手段、犯罪所生結果
    。暨被告自陳高中肄業之智識程度，從事行銷助理工作，月
    薪約1萬5,000元，未婚無子女，與母親同住等一切情狀，就
    事實欄一㈠部分量處被告有期徒刑4月，並諭知易科罰金之折
    算標準，事實欄一㈡部分量處被告有期徒刑1年8月，以示懲
    儆。
三、沒收部分：
　㈠按兒童及少年性剝削防制條例第36條第1項至第4項之物品，
    不問屬於犯罪行為人與否，沒收之，同條例第36條第6項規
    定甚明。查被告犯兒童及少年性剝削防制條例第36條第2項
    之罪，引誘使甲○製造之猥褻行為電子訊號（即裸露陰道之
    照片1張），應依上開規定宣告沒收。
　㈡至被告用以收受甲○所製作上開猥褻行為電子訊號之手機1支
    ，原應依刑法第38條第2項規定宣告沒收，但因該手機業據
    被告所犯另案確定判決諭知沒收，有臺灣高雄地方法院109
    年度侵訴字第47號判決1份（原審卷第197-205頁）在卷可參
    ，即無庸再於本案諭知沒收，附此敘明。
據上論斷，應依刑事訴訟法第369條第1項前段、第364條、第299
 條第1項前段（僅引用程序法條），判決如主文。
本案經檢察官董詠勝提起公訴，檢察官劉榮堂到庭執行職務。
中　　華　　民　　國　　111 　年　　10　　月　　27　　日
                  刑事第一庭    審判長法  官　陳連發
                                      法  官　何秀燕
                                      法　官  洪榮家
以上正本證明與原本無異。
如不服本判決應於收受送達後20日內向本院提出上訴書狀，其未
敘述上訴理由者，並得於提起上訴後20日內向本院補提理由書（
均須按他造當事人之人數附繕本）「切勿逕送上級法院」。
　　　　　                            書記官　謝麗首 
中　　華　　民　　國　　111 　年　　10　　月　　27　　日
附錄本案論罪科刑法條：　　
刑法第227條第2項：
對於未滿十四歲之男女為猥褻之行為者，處6月以上5年以下有期
徒刑。
兒童及少年性剝削防制條例第36條第2項：
招募、引誘、容留、媒介、協助或以他法，使兒童或少年被拍攝
、製造性交或猥褻行為之圖畫、照片、影片、影帶、光碟、電子
訊號或其他物品，處三年以上七年以下有期徒刑，得併科新臺幣
三百萬元以下罰金。